臺灣臺南地方法院民事判決
109年度小上字第52號
上  訴  人  許玉玲  
            王膺慈    同上
            王妤甄    同上
兼上列三人
共同訴訟代  
理人        王伯群    同上
被  上訴人  王偉霖  

上列當事人間請求給付票款事件，上訴人對於中華民國109年3月13日本院臺南簡易庭109年度南小字第185號第一審判決提起上訴，本院合議庭不經言詞辯論判決如下： 
    主  文
原判決廢棄，發回本院臺南簡易庭。
    理  由
一、按關於請求給付金錢或其他代替物或有價證券之訴訟，其標
    的金額或價額在新臺幣（下同）10萬元以下者，適用本章所
    定之小額程序；第1項之訴訟，其標的金額或價額在50萬元
    以下者，得以當事人之合意適用小額程序，其合意應以文書
    證之，民事訴訟法第436條之8第1、4項分別定有明文。次按
    應適用通常訴訟程序或簡易訴訟程序事件，而第一審法院行
    小額程序者，第二審法院得廢棄原判決，將該事件發回原法
    院。但第436條之8第4項之事件，當事人已表示無異議或知
    其違背或可得而知其違背，並無異議而為本案辯論者，不在
    此限。前項情形，應予當事人陳述意見之機會，如兩造同意
    由第二審法院繼續適用小額程序者，應自為裁判。第1項之
    判決，得不經言詞辯論為之，此亦為同法第436條之26所明
    定。準此，第一審法院就應適用通常訴訟程序或簡易訴訟程
    序事件，誤行小額訴訟程序之情形，除當事人均表示同意由
    第二審法院繼續適用小額訴訟程序，應自為判決外，第二審
    法院為維護當事人審級利益，得廢棄原判決，並將該事件發
    回原審法院，改以通常訴訟程序或簡易訴訟程序審理。
二、上訴意旨略以：上訴人於起訴狀及原審開庭時，均有陳述係
    向被上訴人請求給付票款30萬元，及向王偉名、王清源請求
    債務承擔票款債務30萬元。後來雖撤回對承擔債務人王偉名
    、王清源之起訴，惟並不影響對被上訴人30萬元票款之請求
    ，且上訴人於原審審理時已清楚表明對被上訴人仍為30萬元
    之主張，法院即應就該金額為實體審酌並裁判。原審卻逕認
    上訴人請求為10萬元，於109年1月20日以108年度南簡字第7
    18號裁定適用小額程序審理，並以109年度南小字第185號判
    決被上訴人應給付上訴人合計10萬元(即每人各2萬5,000元)
    及利息，就其餘20萬元部分人認上訴人未請求而未予裁判，
    適用訴訟程序顯有違法。因上訴人真意係請求30萬元，原審
    即應命上訴人再次繳納訴訟標的20萬元之裁判費，並改回簡
    易程序審理，方符正當訴訟程序及訴訟經濟。故依法提起上
    訴，並聲明：㈠原判決不利於上訴人部分均廢棄。㈡上開廢棄
    部分，改判被上訴人應各給付上訴人每人5萬元等語。　　
    　
三、經查，本件上訴人原審起訴狀「訴之聲明」係記載：「被告
    3人（即被上訴人及王偉名、王清源）應給付原告4人（即上
    訴人）30萬元，及自108年1月11日起至清償日止，按週年利
    率百分之6計算之利息」，並表明係因執有被上訴人簽發之3
    0萬元票據及王偉名、王清源同意承擔債務而依票據法律關
    係予以請求等語(本院108年度南簡字第718號卷第13頁)。原
    審雖以上訴人於訴訟中撤回對王偉名、王清源基於債務承擔
    之法律關係所為之請求，認上訴人訴之聲明為被上訴人應給
    付10萬元(即給付上訴人每人各2萬5,000元)及其利息，並裁
    定改依小額訴訟程序審理及判決(109年度南小字第185號)。
    惟上訴人對原審判決不服提起上訴，原審於109年6月12日以
    109年度南小字第185號裁定駁回上訴，經上訴人提起抗告後
    ，本院合議庭於109年7月28日以109年度小抗字第3號裁定廢
    棄原裁定(即109年6月12日109年度南小字第185號裁定)，並
    認：「…抗告人(即本件上訴人，下同)雖撤回對王偉名、王
    清源基於債務承擔之法律關係所為之請求，惟抗告人對相對
    人(即本件被上訴人，下同)基於票據之法律關係所為之請求
    應無變動，雖依抗告人原訴之聲明內容核屬請求相對人及王
    偉名、王清源為共同給付30萬元，解釋上即屬應由相對人、
    王偉名、王清源平均分擔10萬元，然抗告人於起訴原因已有
    表明係基於執有相對人所簽發之30萬元票據而對相對人為請
    求，則其撤回對王偉名、王清源之起訴後，其聲明是否改為
    僅請求相對人給付10萬元之意，實有疑義，倘原法院認有不
    明，應行使闡明權，向抗告人發問或曉諭，令其就訴之聲明
    等事項為補充說明，並探求其真意，使抗告人敘明或補充其
    原因事實，況原法院於108年10月3日向抗告人為共同債權及
    撤回效力之說明時，抗告人已明確表示其真意仍是要請求相
    對人給付30萬元，則抗告人之聲明顯然仍是請求相對人給付
    30萬元及其利息，法院自不得代抗告人變更聲明為僅請求相
    對人給付10萬元，並逕裁定改適用小額程序而為判決，其訴
    訟程序應有重大瑕疵，原法院基此而於109年3月13日僅就抗
    告人請求10萬元部分為判決，並於抗告人就該判決提起上訴
    時，以抗告人僅聲明請求10萬元及抗告人已受10萬元全部勝
    訴判決不得上訴為由駁回抗告人之上訴，容有未洽。」等語
    ，此有上開裁定及判決在卷可查。因此，依前揭裁定內容可
    資認定上訴人對被上訴人請求之金額為30萬元而應適用簡易
    訴訟程序審理。故本院審酌上情，並考量上訴人上訴理由爭
    執者即為原審所為程序適用是否正確，若適用小額訴訟程序
    ，上訴人僅得以原審判決違背法令為由提起上訴，無從再就
    事實部分予以調查認定，此一程序誤用影響上訴人權益重大
    ，為保障當事人程序利益及維護審級制度，爰依民事訴訟法
    第436條之26第1項前段、第3項規定，不經言詞辯論而廢棄
    原判決，並發回原審即本院臺南簡易庭重新審理，以符法定
    程序。
四、至本件應否由本院於第二審程序繼續適用小額程序一節，經
    本院通知兩造陳述意見後，上訴人雖於110年1月13日具狀表
    示同意繼續適用小額程序，惟被上訴人迄未表示意見到院，
    難認有民事訴訟法第436之26條第2項「前項情形，應予當事
    人陳述意見之機會，如兩造同意由第二審法院繼續適用小額
    程序者，應自為裁判。」之情形，本院尚無從以兩造同意繼
    續適用小額程序而自為裁判，附此敘明之。
五、依民事訴訟法第436條之26第1項前段、第3項，判決如主文
    。
中　　華　　民　　國　　110 　年　　2 　　月　　19　　日
                  民事第五庭  審判長法  官  劉秀君
                                    法  官  施志遠
　　　　　　　　　　　　　　　　　　法  官  林勳煜
上列正本證明與原本無異。　　　　　　　　　　　　　　　　
本判決不得上訴。 
中　　華　　民　　國　　110 　年　　2 　　月　　20　　日
　　　　　　　　　　　　　　　　　　書記官  朱烈稽